【裁判字號】    90,易,419
【裁判日期】    900511
【裁判案由】    違反能源管理法
【裁判全文】
臺灣彰化地方法院刑事判決                            九十年度易字第四一九號
    公  訴  人  臺灣彰化地方法院檢察署檢察官
    被      告  乙○○
右列被告因違反能源管理法案件，經檢察官聲請簡易判決處刑（八十八年度偵字第七
二一三、七六八九號），經本院彰化簡易庭認為不適宜而移送本院改依通常程序審理
，本院判決如左：
        主  文
乙○○共同未經許可而經營中央主管機關指定之能源產品之銷售業務，處有期徒刑參
月，如易科罰金以新台幣玖佰元即銀元參佰元折算壹日，扣案之柴油參仟公升（取樣
鑑驗耗費約貳公升）、加油槍壹支及白鐵裝油桶壹個均沒收；又共同未經許可而經營
中央主管機關指定之能源產品之銷售業務，處有期徒刑參月，如易科罰金以新台幣玖
佰元即銀元參佰元折算壹日，扣案之柴油壹仟公升、加油槍壹支、加油計量表壹具、
收據參張，均沒收。應執行有期徒刑伍月，如易科罰金以新台幣玖佰元即銀元參佰元
折算壹日，扣案之柴油肆仟公升（取樣鑑驗耗費約貳公升）、加油槍貳支、白鐵裝油
桶壹個、加油計量表壹具及收據參張，均沒收。緩刑參年。
        事  實
一、乙○○（起訴書犯罪事實欄誤植為「侯國章」）知悉甲○○（經傳喚未到案，另
    行審結）係未經中央主管能源機關經濟部同意，而從事經營柴油銷售業務，竟自
    民國（下同）八十九年九月十五日起，在彰化縣伸港鄉○○村○○路段三十一號
    甲○○所經營地下油行，以月薪新台幣（下同）二萬五千元之代價受僱擔任售油
    業務員（俗稱加油工），以每公升十‧五元之價格，出售由甲○○向不詳姓名、
    年籍之江姓成年男子以每公升十元之價格販入之「柴油」予不特定之人。嗣於同
    年月二十日十七時許，在上址出售該柴油予牌照號碼ＡＭ─５０８號營業貨運曳
    引車司機何進明，正著手加油時，為警當場查獲，並扣得甲○○所有之「柴油」
    三千公升（經取樣二公升送驗）、加油槍一支、白鐵裝油桶一個等物（均由警方
    交乙○○暫保管）。詎料甲○○與乙○○被查獲後，約隔二日後，竟另行起意，
    繼續在上址經營「柴油」銷售業務，迄至同年十月十一日十一時許，乙○○在上
    址出售該柴油予牌照號碼ＭＶ─５１５號營業大貨車司機范能達，正著手加油時
    ，復為警當場查獲，並扣得甲○○所有之「柴油」一千公升（經取樣二小桶送驗
    ）、加油槍一支等物（均由警方交乙○○暫保管）、加油計量表一具、售油收據
    三張等物。
二、案經彰化縣警察局移送及該局和美分局報請臺灣彰化地方法院檢察署檢察官偵查
    起訴。
        理  由
一、右揭事實，迭據被告乙○○於警訊時、偵查中及本院審理時供認不諱，並據前往
    購油之證人何進明、范能達證述屬實在卷，復有扣案之柴油共計四千公升（取樣
    鑑驗耗費約二公升）、加油槍二支、白鐵裝油桶一個、加油計量表一具、售油收
    據三張等物扣案可證，又扣案之柴油經採驗油樣符合經濟部公告之能源產品認定
    基準附表中「柴油」規格項目第一款之油品，有經濟部取締違法經營油品會報執
    行小組台中執行分組八十九年十月十七日、三十一日（八九）中彰直三五七─一
    ─Ｏ二四、三五七─一─一二九號函及所附之中國石油股份有限公司煉製研究所
    燃料檢測實驗室檢驗報告二份在卷足憑。是本案事證明確，被告犯行足以認定。
二、按柴油係能源管理法第二條第一款所稱之石油及其產品之能源，未經許可，不得
    銷售。核被告乙○○所為，係犯能源管理法第二十條之一未經許可而經營中央主
    管機關指定之能源產品之銷售業務罪。被告乙○○與甲○○間有犯意聯絡及行為
    之分擔，應論以共同正犯。被告乙○○於八十九年九月二十日及同年十月十一日
    各該次為警查獲前所為多次數出售柴油之犯行，係其經營業務範圍，均應包括於
    一個經營銷售柴油業務之範疇，為實質上一罪。又被告於第一次經警查獲時已決
    意停止再犯，因受甲○○之慫恿，始再另行起意共犯之事實，已據其供承在卷，
    是其先後二次著手實施之犯罪行為，犯意各別，應成立二罪，分論併罰。爰審酌
    被告之素行、犯罪之動機、情節、所生危害及犯後之態度等一切情狀，所犯二罪
    各量處如主文所示之刑，並定應執行刑。次按刑法第四十一條關於易刑之規定，
    被告行為後，已據立法院修正在案，並經總統於九十年一月八日公布，同年月十
    日生效。修正後之上開條文係規定「犯最重本刑為五年以下有期徒刑以下之刑之
    罪，而受六月以下有徒期刑或拘役之宣告，因身體、教育、職業或家庭之關係或
    其他正當事由，執行顯有困難者，得以一元以上三元以下折算一日，易科罰金。
    但確因不執行所宣告之刑，難收矯正之效，或難以維持秩序者，不在此限。併合
    處罰之數罪，均有前項情形，其應執行之刑逾六月者，亦同」，此與修正前之同
    條文規定：「犯最重本刑為三年以下有期徒刑以下之刑之罪，而受六月以下有徒
    期刑或拘役之宣告，因身體、教育、職業或家庭之關係，執行顯有困難者，得以
    一元以上三元以下折算一日，易科罰金」相較，並無修正前法律較有利於被告之
    情形。是本案被告行為後之原刑法第四十一條既有變更，自應依刑法第二條第一
    項之規定，適用裁判時即修正後之刑法第四十一條第一項規定諭知有期徒刑如易
    科罰金之折算標準，特此敘明。又查被告前未曾受有期徒刑以上刑之宣告，有台
    灣彰化地方法院檢察署刑案資料查註紀錄表及本院被告全國前案紀錄表在卷可稽
    ，且其正值青年，工作事業、家庭婚姻亟待其經營努力，猶如旭日東昇之際，其
    因謀生一時失慮受僱從事非法出售柴油業務，而觸犯刑章，揆其受審時已坦承示
    悔，詞意懇切，態度良好，足認情實意真，信其經此次偵審及刑之宣告後，當能
    知所警惕，無再犯之虞，本院認所宣告之刑以暫不執行為適當，併諭知緩刑三年
    ，期其自勵、自新，用觀後效。至查扣之柴油四千公升（檢驗耗費約二公升）為
    管制之能源銷售產品，爰依能源管理法第二十條之一之規定宣告沒收；加油槍二
    支、白鐵裝油桶一個、加油計量表一具及售油收據三張，均係共犯被告甲○○所
    有，供犯罪所用之物，爰併依刑法第三十八條第一項第二款之規定諭知沒收。
據上論斷，應依刑事訴訟法第二百九十九條第一項前段，能源管理法第二十條之一，
刑法第十一條前段、第二條第一項前段、第二十八條、第四十一條第一項、第七十四
條第一款、第三十八條第一項第二款，第五十一條第五款、罰金罰鍰提高標準條例第
二條，現行法規所定貨幣單位折算新臺幣條例第二條，判決如主文。
中      華      民      國    九十      年      五      月     十一     日
                                臺灣彰化地方法院刑事第一庭
                                      法      官   蔡  紹  良
右正本證明與原本無異。
如不服本判決，應於判決送達後十日內，向本院提出上訴狀（須附繕本）。
                                      法院書記官   王  惠  嬌
中      華      民      國    九十      年      五      月     十七     日
附錄所犯法條：
能源管理法第二十條之一
未經許可而經營中央主管機關指定之能源產品之輸入、輸出、生產、銷售業務者，處
一年以下有期徒刑、拘役或科或併科新台幣三十萬元以下罰金，並得沒收其輸入、輸
出、生產、銷售之產品。


司法院資訊處製作；財團法人民間司法改革基金會備份。
